臺灣高雄地方法院刑事判決　　　　　　 96年度簡上字第809號
上　訴　人
即　被　告　乙○○
上列上訴人因詐欺案件，不服本院高雄簡易庭96年度簡字第3724
號中華民國96年7 月6 日刑事簡易判決（聲請簡易判決處刑案號
：臺灣高雄地方法院檢察署96年度偵字第15890 號），提起上訴
，本院管轄之第2 審合議庭判決如下：
    主  文
原判決撤銷。
林弘祥犯幫助詐欺取財罪，處有期徒刑貳月；減為有期徒刑壹月
，如易科罰金，以新台幣貳仟元折算壹日。
    事  實
一、按被告以外之人於審判外之陳述，雖不符前4 條之規定，而
    經當事人於審判程序同意作為證據，法院審酌該言詞陳述或
    書面陳述作成時之情況，認為適當者，亦得為證據；當事人
    、代理人或辯護人於法院調查證據時，知有第159 條第1項
    不得為證據之情形，而未於言詞辯論終結前聲明異議者，視
    為有前項之同意，刑事訴訟法第159 條之5 定有明文。經查
    ，檢察官及被告於本院言詞辯論終結前，就本判決所引用下
    列各項屬於審判外陳述之證據，知有第159 條第1 項不得為
    證據之情形，均未聲明異議，另參之本院認上開證據作成經
    過，並無何以違法或不正當方法取得之情形，足認均有證據
    能力，而可採為認定事實之證據。
二、本件犯罪事實及證據部分，均引用第一審刑事簡易判決書及
    檢察官聲請簡易判決處刑書所載（如附件）。
三、上訴人即被告乙○○於本院審理中雖否認上開犯行，辯稱：
    伊所有之國泰銀行鳳山分行存摺，係伊於92年8 月任職特力
    屋大賣場時，應公司要求設立之存款帳戶，後伊於95年2 月
    自特力屋賣場離職後至瑩林公司工作，因為該公司另要求開
    立玉山商業銀行帳戶作為薪資撥款帳戶，伊即不再使用上開
    帳戶，且因帳戶內僅存少數存款，即將該存摺、提款卡置於
    車內，後於95年底伊車子遭人撬開，並將存摺、提款卡，及
    記載密碼之筆記本一同竊走，伊未加注意，始讓詐欺集團違
    法使用該帳戶，絕無販賣或提供上開存摺予詐欺集團云云。
四、經查：
  (一)被告固辯稱：伊將提款卡密碼抄錄於筆記本上，並與帳戶存
    摺、提款卡同置於車內，遭人一併竊走云云。惟按一般人開
    立帳戶後，會自銀行處取得存摺帳戶、金融卡、提款密碼，
    一般人僅需以提款卡輸入提款密碼，即可於自動提款機多次
    提領款項，無須持用存摺臨櫃提款，為避免提款卡遺失遭他
    人盜領，吾人通常緊記提款密碼，而不會將其抄寫於存摺或
    提款卡上，避免一旦遺失遭人輕易盜領；又臨櫃辦理提款，
    或遺忘提款密碼，均須持用存摺、印鑑前往辦理相關手續，
    顯見存摺對於帳戶使用人而言關係甚為鉅大，吾人因此亦不
    會輕易將存摺與提款卡置放同處，以免同時遺失，遭不法人
    士盜領，更遑論會同時將上開物品置於車內。本件被告於案
    發時係年滿20餘歲之成年人，且學歷為高職畢業，從事燈飾
    照明之工作，有其個人基本資料表（見警卷第2 頁）在卷可
    稽，足見其係有社會工作經驗之人，其對前開日常生活經驗
    法則，應無不知之理。況就竊賊角度思考，其侵入他人車內
    希冀竊取者，應係立即有變現價值之物，被告上開存摺、提
    款卡等物並無多少財產價值，縱欲竊取被告提款卡領取帳戶
    內金錢花用，衡情亦不致連同存摺一併竊取，是除特別認識
    收購存摺帳戶者，難認一般竊賊會欲竊取被告存摺及提款卡
    ，且就被告所辯，其帳戶之提款卡密碼，係另登載在車內筆
    記本上，是該竊賊縱欲竊取存摺、提款卡變賣予詐欺集團，
    惟難想像其對於被告將提款卡密碼，另登載於筆記本上亦有
    所知悉，而連同該筆記本一併竊走，被告前開所辯，自與事
    理有違。
  (二)經調閱被告上開帳戶交易明細資料以觀，被告任職之瑩林公
    司於95年11月3 日仍有匯款16,560元入其帳戶，並於當日即
    遭提領之紀錄，有該交易明細1 紙在卷可參（見警詢卷第23
    頁），足認被告所辯自95年2 月間起即未使用該帳戶等語，
    並非實在。又本件被害人係於96年1 月2 日遭詐騙匯款至被
    告帳戶，是該詐欺集團成員至少係在該日以前，取得被告存
    摺等物使用，惟因被告迄95年11月間仍有使用前開帳戶，顯
    見該存摺、提款卡等物，應係置於車內未久即遭竊走，則被
    告甫將上開物品置於車內即遭竊走，此遭竊時機如此巧合，
    亦屬可議。再自實施詐欺取財犯行之詐欺集團角度觀之，其
    等既知利用他人之帳戶掩飾犯罪所得，應非愚昧之人，當知
    社會上一般人如帳戶存摺、提款卡、提款密碼遺失或遭竊，
    為防止拾（竊）得之人盜領存款或供作不法使用，必會於發
    現後立即報警或向金融機構辦理掛失止付，在此情形下，其
    等如仍以該帳戶作為犯罪工具，則在被害人將款項匯入該帳
    戶後，極有可能因帳戶所有人掛失止付而無法提領，則其等
    大費周章從事犯罪行為，卻只能平白無故替原帳戶所有人匯
    入金錢，此等損人不利己之舉，聰明狡詐之詐欺集團應無可
    能為之，換言之，詐欺集團份子為確信帳戶所有人不會報警
    或掛失止付，確定其等能自由使用該帳戶提款、轉帳，應不
    會利用一般人遭竊之金融帳戶作為人頭帳戶，方能恃無忌憚
    要求被害人匯款至該指定帳戶。是以，苟詐欺集團係單純收
    購遭竊之帳戶存摺及提款卡，應無輕易作為匯款及提款工具
    之可能。由此經驗法則，自可推論被告上開被告銀行帳戶之
    存摺、提款卡及密碼，應係其直接或間接交付予詐欺集團，
    始為合理。
  (三)末查金融存款帳戶，攸關存戶個人財產權益之保障，專屬性
    甚高，衡諸常理，若非與本人有密切關係，不可能提供個人
    帳戶供他人使用，又坊間報章雜誌及其他新聞媒體，對於犯
    罪集團為掩飾其所為詐欺取財犯行，經常利用他人存款帳戶
    作為匯款帳戶，以規避執法人員之查緝，並掩飾、確保因自
    己犯罪所得之財物，乃多所報導及再三披露，則依一般人之
    社會生活經驗，苟見他人不自己申請開立帳戶而蒐集不特定
    人之帳戶使用，衡情應可預見收集之帳戶乃係被利用為與財
    產有關之犯罪工具。被告於行為時，已為年滿20餘歲且有工
    作經驗之人，已如前述，對此當無不知之理，竟仍提供上開
    銀行帳戶之存摺、提款卡及密碼供該不詳人士使用，縱無證
    據證明被告明知該不詳成年人之犯罪態樣，然就該不詳成年
    人嗣後將其提供之帳戶供作詐欺取財之用，顯不違反其本意
    ，則被告有幫助該不詳成年人詐欺取財之未必故意，甚為顯
    明。綜上所述，本案事證明確，被告幫助詐欺取財犯行，堪
    予認定，應依法論科。
五、按刑法上之幫助犯，係對於犯罪與正犯有共同之認識，而以
    幫助之意思，對於正犯資以助力，而未參與實施犯罪之行為
    者而言（最高法院75年度台上字第1509號、84年度台上字第
    5998號、88年度台上字第1270號判決參照）；是以如未參與
    實施犯罪構成要件之行為，且係出於幫助之意思提供助力，
    即屬幫助犯，而非共同正犯。本案被告雖提供其上開帳戶之
    存摺、提款卡、密碼，供詐欺集團詐欺取財匯款使用，惟被
    告單純提供帳戶供人使用之行為，並不等同於向被害人施以
    欺罔之詐術行為，且亦無證據證明被告有參與詐欺取財犯行
    之構成要件行為，被告上開所為，顯係對於詐欺集團成員遂
    行詐欺取財犯行，資以助力，參照前述說明，自應論以幫助
    犯，而非共同正犯，是核被告所為，係犯刑法第30條第1項
    、第339 條第1 項之幫助詐欺取財罪。又被告係幫助犯，爰
    依刑法第30條第2 項之規定，按正犯之刑減輕之。原審認被
    告罪證明確，予以論罪科刑，固非無見，惟未及審酌依中華
    民國96年罪犯減刑條例予以減刑，容有未恰，被告以前揭情
    詞上訴，雖無理由，然原審既有上開漏未審酌之處，自應由
    本院予以撤銷改判。爰審酌被告將金融帳戶提供他人詐欺取
    財使用，使詐欺取財者得以隱匿真實身分，紊亂社會正常交
    易秩序，並使不法之徒藉此輕易詐取財物，致檢警難以追查
    緝捕，助長詐欺集團詐騙財物之犯罪風氣，所造成危害自非
    輕微，並考量被害人遭詐騙金額高達90餘萬元，被告犯後否
    認犯行，態度不佳，本不宜輕縱；惟念其5 年內無犯罪科刑
    紀錄，有台灣高等法院被告前案紀錄表1 紙在卷可參，被害
    人遭詐騙後及時發現，歹徒僅提領10萬元即遭阻止，餘款80
    餘萬元在被告協助下業經領回，損害已經降低等一切情狀，
    量處如主文所示之刑。又按幫助犯係從屬於正犯而成立，以
    正犯已經犯罪為要件，故幫助犯並非其幫助行為一經完成即
    成立犯罪，必其幫助行為或其影響力持續至正犯實施犯罪時
    始行成立。故就幫助犯而言，不僅其追訴權時效、告訴期間
    均應自正犯完成犯罪時始開始進行，即其犯罪究係在舊法或
    新法施行期間，應否為新舊法變更之比較適用？暨其犯罪是
    否在減刑基準日之前，有無相關減刑條例規定之適用等，亦
    應以正犯犯罪行為完成之時點為準據（最高法院96年度台非
    字第253 號判決參照）。本件詐欺集團詐騙被害人之時間，
    係在96年4 月24日以前，是被告前開所為，合於中華民國九
    十六年罪犯減刑條例所定減刑之條件，爰依該條例規定減其
    宣告刑二分之一，併斟酌被告智識能力、經濟狀況暨上開犯
    罪情節，諭知易科罰金之折算標準。
據上論斷，應依刑事訴訟法第455 條之1 第1 項、第3 項、第36
9 條第1 項前段、第373 條、第364 條、第299 條第1 項前段，
刑法第339 條第1 項、第30條、第41條第1 項前段，刑法施行法
第1 條之1 ，中華民國96年罪犯減刑條例第2 條第1 項第3 款、
第7 條，判決如主文。
本案經檢察官甲○○到庭執行職務
中　　華　　民　　國　　96　　年　　11　　月　　27　　日
                  刑事第十一庭  審判長法  官  施柏宏
                                      法  官  林書慧
                                      法  官  黃宗揚
以上正本證明與原本無異。
不得上訴。
中　　華　　民　　國　　96　　年　　11　　月　　27　　日
　　　　　　　　　　　　　　　　　　　書記官  王壹理
附錄本判決論罪之法條：
刑法第339條第1項：
意圖為自己或第三人不法之所有，以詐術使人將本人或第三人之
物交付者，處5 年以下有期徒刑、拘役或科或併科1 千元以下罰
金。
